臺灣高等法院刑事判決
109年度上易字第1156號
上  訴  人  臺灣宜蘭地方檢察署檢察官
被      告  林素真


選任辯護人  賴成維律師
上列上訴人因被告竊盜案件，不服臺灣宜蘭地方法院108年度易
字第692號，中華民國109年4月30日第一審判決（起訴案號：臺
灣宜蘭地方檢察署108年度偵字第3820號），提起上訴，本院判
決如下：
    主  文
原判決撤銷。
林素真犯毀損他人物品罪，處拘役參拾日，如易科罰金，以新臺
幣壹仟元折算壹日。 
    犯罪事實
一、林素真為宜蘭縣○○鎮○○路00○0 號屋主，而該房屋所在公寓
    一樓為公共區域，供住戶停放機車與腳踏車使用。林素真見
    該公共區域雜亂無章、無人清理，有意將之整頓，然經住戶
    陳信宏之父親陳道寬告知後，可知置放於該公共區域之腳踏
    車中之淺藍色公路腳踏車、淺紫色淑女車各1輛（合稱系爭
    腳踏車），為陳信宏所有或有事實上管領支配力，而非廢棄
    物，竟基於毀損他人物品之犯意，於民國108 年5 月27日上
    午8 時30分許，以新臺幣（下同）1,500 元代價，僱請不知
    情之清潔公司業者沈士強，將系爭腳踏車連同停放在該址公
    共區域及後方空地內共計20多部腳踏車（此部分未據告訴）
    清空運走，載往宜蘭縣五結鄉永豐餘回收場以廢棄物處理，
    而毀損系爭腳踏車，足生損害於陳信宏。
二、案經陳信宏告訴暨宜蘭縣政府警察局羅東分局報告臺灣宜蘭
    地方檢察署檢察官偵查起訴。 
    理  由
壹、證據能力部分： 
一、按被告以外之人於審判外之陳述，雖不符前4 條（刑事訴訟
    法第159 條之1 至第159 條之4 ）之規定，而經當事人於審
    判程序同意作為證據，法院審酌該言詞陳述或書面陳述作成
    時之情況，認為適當者，亦得為證據；當事人、代理人或辯
    護人於法院調查證據時，知有第159 條第1 項不得為證據之
    情形，而未於言詞辯論終結前聲明異議者，視為有前項之同
    意，刑事訴訟法第159 條之5 第1 項、第2 項分別定有明文
    。立法意旨在於傳聞證據未經當事人之反對詰問予以核實，
    原則上先予排除，惟若當事人已放棄反對詰問權，於審判程
    序中表明同意該等傳聞證據可作為證據，或於言詞辯論終結
    前未聲明異議，基於尊重當事人對傳聞證據之處分權，及證
    據資料愈豐富，愈有助於真實發見之理念，且強化言詞辯論
    主義，使訴訟程序得以順暢進行，上開傳聞證據亦均具有證
    據能力。本判決所引被告林素真以外之人於審判外之供述證
    據，因檢察官、被告及其辯護人於本院審理時，對於該等證
    據均稱沒有意見而未爭執證據能力，且迄至言詞辯論終結前
    均未聲明異議，本院審酌上開供述證據資料製作時之情況，
    並無違法不當及證明力明顯過低之瑕疵，認以之作為證據應
    屬適當，復經本院依法踐行調查證據之程序，揆諸前開規定
    ，本院認該等證據均有證據能力。
二、另本判決所援引之非供述證據，檢察官、被告及其辯護人於
    本院審理時，對於該等證據均未爭執證據能力，且無證據證
    明係公務員違背法定程序所取得，亦無顯有不可信或不得作
    為證據之情形，復經本院依法踐行調查證據之程序，自均具
    證據能力。
貳、實體部分：
一、訊據被告對於上開時地，僱請不知情之清潔公司業者沈士強
    ，將系爭腳踏車載往宜蘭縣五結鄉永豐餘回收場以廢棄物處
    理，而毀損系爭腳踏車之犯罪事實，於原審及本院審理中均
    坦承不諱（見原審卷第150 頁至第151 頁、本院卷第68頁）
    ，核與證人即告訴人陳信宏於偵查時、證人即告訴人父親陳
    道寬於偵查、原審審理時之證述（見偵卷第41至42頁、原審
    卷第92頁至第93頁），證人沈士強於警詢、偵查時證述（見
    警卷第5 頁至第9 頁、偵卷第15頁）、證人即永豐餘回收場
    負責人林沅潤於警詢證述（見偵卷第35頁），均大致相符；
    並有卷附腳踏車清運前、清運後之照片、清運時監視錄影畫
    面擷取照片、收受物品、舊貨、五金廢料或廢棄物登記表（
    見警卷第11頁至第17頁、偵卷第36頁）附卷足憑，足徵被告
    之上開自白與事實相符，應堪採信。
二、按刑法所謂竊盜罪，除有竊取之客觀行為外，尚須行為人有
    意圖為自己或第三人不法所有之主觀意思，方得成立；又所
    謂毀損者，係指以毀棄、損壞或致令不堪用之方法，使物品
    之效用一部或全部喪失而言。查，證人沈士強已證稱：我是
    做雜工，那天是被告請我去，給我搬運費用1,500 元，已經
    拿了，被告請我搬垃圾。我是當天8 點多去，9 點多做好，
    負責搬垃圾、清垃圾及運腳踏車，搬了約20輛腳踏車去回收
    場作廢鐵處理，共賣800 元至900 元等語（見偵卷第15頁至
    第16頁）；另證人林沅潤亦證稱：我是回收場負責人，認識
    沈士強，他有時會將回收物載到我的回收場販賣，那天沈士
    強是用他公司貨車載20多部腳踏車來我所經營之資源回收場
    ，說20多部腳踏車是公寓管委會委託他來處理，我有當時回
    收物品登記表等語（見偵卷第35頁）；此外，另有證人沈士
    強駕駛自小貨車搬運腳踏車之監視器翻拍照片及證人林沅潤
    提供收受物品、舊貨、五金廢料或廢棄物登記表（記載收受
    物品名稱「廢鐵、廢腳踏車」、收受重量或數量「800-900 
    元」，見偵卷第36頁），及卷附公共區域清理前、後照片附
    卷可佐（見警卷第11頁至第12頁）。可見前揭公共區域於清
    理前停放約4 輛腳踏車，腳踏車外觀均已生鏽，部分車頭前
    方置物籃並放有如空飲料杯等垃圾，而公寓外空地則隨意堆
    置廢棄腳踏車數輛，則被告所稱其為公寓新住戶，見一樓公
    共區域雜亂無章、無人清理，有意將之整頓，自行僱請清潔
    公司業者將放在公共區域內及屋外空地共計20多輛腳踏車及
    垃圾清空運走等語，並非無據。再者，倘被告僱請證人沈士
    強將系爭腳踏車運走，係意在取得系爭腳踏車之經濟價值，
    豈會另行花費1,500 元委由證人沈士強將系爭腳踏車運至回
    收場作廢鐵處理。是被告確實為清理公共區域，而為前開犯
    行，並出資委託證人沈士強清運含系爭腳踏車在內之20餘部
    腳踏車至資源回收場，堪已認定，可見被告就系爭腳踏車，
    並無為自己或第三人不法所有之意圖，核與竊盜罪之構成要
    件有間，而被告委由證人沈士強將系爭腳踏車運至回收場作
    廢鐵處理之行為，已屬毀棄該系爭腳踏車，致系爭腳踏車失
    去原有效用，足生損害於陳信宏，自應成立刑法第354 條之
    毀損他人物品罪。本件事證明確，被告犯行洵堪認定，應予
    依法論科。
三、論罪：核被告所為，係犯刑法第354 條之毀損他人物品罪。
    被告利用不知情之證人沈士強遂行前揭犯行，為間接正犯。
    公訴意旨雖認被告以1,500元代價，僱請不知情之沈士強將
    系爭腳踏車直接遷離搬運，允諾沈士強可自行處理該腳踏車
    ，沈士強遂將系爭腳踏車載往回收場以廢鐵出售得款800 元
    至900 元，應成立刑法第320 條第1 項之竊盜罪。惟因被告
    係出資清運，所支付金額高於以廢鐵回收價額，且該回收價
    額復為不知情之沈士強所收取，是被告並無不法所有之意圖
    ，顯與竊盜罪之構成要件不符，而應成立毀損他人物品罪，
    已如前述，公訴意旨認應構成竊盜罪，尚有誤會，惟本院認
    定之犯罪事實與起訴之犯罪事實所載，被告僱請不知情之沈
    士強將系爭腳踏車載往回收場以廢鐵出售，在社會觀念上核
    屬同一之基本事實，爰依據刑事訴訟法第300 條之規定，就
    起訴之犯罪事實，變更法條為刑法第354 條之毀損他人物品
    罪。
四、不另為不受理諭知部分：
　　按告訴或請求乃論之罪，未經告訴、請求或其告訴、請求經
    撤回或已逾告訴期間者，應諭知不受理之判決，刑事訴訟法
    第303條第3款定有明文。又刑法第354條之毀損他人物品罪
    ，須告訴乃論，同法第357條亦有規定。本件被告僱請不知
    情之沈士強，將除系爭腳踏車外之其餘20多部腳踏車，遷離
    搬運載往回收場以廢鐵出售，公訴意旨雖認係構成刑法第32
    0條第1項之竊盜罪，然經本院審理結果，認為被告此部分所
    犯實為毀損他人物品罪，而與其毀損告訴人陳信宏系爭腳踏
    車部分，均係以事實上一行為所為，同犯刑法第354條之罪
    ，須告訴乃論，然此部分自始未經有告訴權人提出告訴，且
    與成罪部分有同種想像競合犯裁判上一罪之關係，爰就此部
    分應不另為不受理之諭知。 
五、撤銷改判之理由：
　　原審以被告犯行事證明確而論罪科刑固非無見，惟按，刑事
    判決得就起訴之犯罪事實變更檢察官起訴所引應適用之法條
    者，以科刑或免刑判決為限，檢察官以殺人未遂起訴，經原
    審審理結果，認為被告所犯實為傷害罪，未經合法告訴，則
    於判決理由欄敘明其理由逕依刑事訴訟法第303條第3款諭知
    不受理判決即可，原無適用同法第300條之餘地（最高法院 
    71年度台上字第6600號刑事判決意旨參照）；次按，刑事判
    決得就起訴之犯罪事實變更檢察官所引應適用之法條者，以
    科刑或免刑之判決為限，諭知被告無罪之判決，自無變更法
    條之可言（最高法院32年度上字第2192號判例意旨參照）。
    原判決關於被告上揭時地僱請不知情之沈士強，將除系爭腳
    踏車外之其餘多部腳踏車，遷離搬運載往回收場以廢鐵出售
    部分，先予敘明被告主觀上並無不法意圖，無從該當於刑法
    第320條第1項之竊盜罪，然復敘明連同系爭腳踏車部分，依
    法變更起訴法條為刑法第354條之毀損他人物品罪，然此部
    分同犯刑法第354條之罪，須告訴乃論，該部分自始未經有
    告訴權人合法告訴，僅係訴追條件尚未成就，並非不能證明
    被告犯罪或其行為不罰而應諭知無罪之情形，因檢察官起訴
    認與成罪部分有同種想像競合犯裁判上一罪之關係，自應就
    該部分說明不另為不受理之諭知，始為適法，乃原判決就此
    部分未予說明，並諭知變更法條，自有適用法則不當之違背
    法令。是檢察官依據告訴人請求，以被告係構成竊盜罪為由
    提起上訴，業經原審及本院指駁如前，雖無理由，惟原判決
    既有上揭可議而無可維持，應由本院將原判決撤銷改判。
六、爰審酌被告為公寓住戶，因見公共區域雜亂，竟未經告訴人
    同意，即僱請清潔業者將告訴人停放在公寓一樓公共區域之
    系爭腳踏車運走並以資源回收方式毀損，所為自應予以非難
    ，並考量被告犯後坦承犯行，多次表示願意賠償告訴人財產
    損失之犯後態度（見原審卷第100 頁、本院卷第69頁），自
    陳高中肄業之智識程度、從事自由業、不動產買賣，已婚、
    家中無人需其扶養之經濟生活狀況，前無任何科刑紀錄之素
    行、品行，暨被告迄今尚未能取得告訴人諒解，告訴人於原
    審表示希望量刑之意見（見原審卷第95頁）等一切情狀，量
    處如主文第2項所示之刑，並諭知易科罰金之折算標準。
據上論斷，應依刑事訴訟法第369條第1項前段、第364條、第299
條第1項前段、第300條，判決如主文。
本案經檢察官吳志成提起公訴，檢察官周建興提起上訴，檢察官
鄭堤升到庭執行職務。
中　　華　　民　　國　　109 　年　　7 　　月　　30　　日
                  刑事第十三庭審判長法  官  王國棟
                                    法  官  曹馨方
                                    法  官　呂煜仁
以上正本證明與原本無異。
不得上訴。
                                    書記官　林廷佳
中　　華　　民　　國　　109 　年　　7 　　月　　30　　日
附錄：本案論罪科刑法條全文
中華民國刑法第354條
毀棄、損壞前二條以外之他人之物或致令不堪用，足以生損害於
公眾或他人者，處2年以下有期徒刑、拘役或1萬5千元以下罰金
。